【裁判字號】    98,訴,87
【裁判日期】    980330
【裁判案由】    違反毒品危害防制條例
【裁判全文】
臺灣嘉義地方法院刑事判決                98年度訴字第87號
公  訴  人  臺灣嘉義地方法院檢察署檢察官
被      告  甲○○
上列被告因違反毒品危害防制條例案件，經檢察官提起公訴（97
年度偵字第204、205號），因被告於本院準備程序中就被訴事實
為有罪之陳述，經本院合議庭裁定由受命法官獨任以簡式審判程
序審理判決如下：
    主  文
甲○○共同持有第一級毒品，處有期徒刑陸月，扣案第一級毒品
海洛因壹包（驗餘淨重伍點參捌公克）及第二級毒品甲基安非他
命參包（驗餘含袋淨重共拾肆點貳捌柒公克）、MDMA參顆、大麻
煙草壹包（驗餘淨重零點陸肆公克）均沒收銷燬之，海洛因及大
麻煙草之外包裝袋各壹個均沒收；又犯藥事法第八十三條第一項
之轉讓禁藥罪，肆罪，各處有期徒刑柒月。應執行有期徒刑壹年
陸月，扣案第一級毒品海洛因壹包（驗餘淨重伍點參捌公克）及
第二級毒品甲基安非他命參包（驗餘含袋淨重共拾肆點貳捌柒公
克）、MDMA參顆、大麻煙草壹包（驗餘淨重零點陸肆公克）均沒
收銷燬之，海洛因及大麻煙草之外包裝袋各壹個均沒收。
    犯 罪 事 實
一、甲○○與乙○（另行審結）均明知海洛因係毒品危害防制條
    例規定之第一級毒品；甲基安非他命、MDMA（俗稱搖頭丸）
    、大麻係同條例所規定之第二級毒品，不得無故持有，竟共
    同基於持有第一、二級毒品之犯意聯絡，於民國96年12月21
    日下午2時45分許前某時，將甲○○所有之海洛因1包（驗餘
    淨重5.38公克）、甲基安非他命3包（驗餘含袋淨重共14.28
    7公克），藏放在兩人位於嘉義市○區○○街38巷67號4樓2
    共同住處擺放之「彩金豹」電子遊戲機檯內，並將甲○○所
    有之MDMA3顆、大麻煙草1包（驗餘淨重0.64公克）放置在上
    址內之背包，而共同持有上揭毒品。嗣為警持搜索票於96年
    12月21日下午2時45分許至上址執行搜索，而自「彩金豹」
    電子遊戲機檯內扣得上揭海洛因1包、甲基安非他命3包，並
    自上址內乙○手提之背包內，扣得上揭MDMA3顆、大麻煙草1
    包。
二、甲○○明知甲基安非他命為毒品危害防制條例所規範之第二
    級毒品，亦係藥事法所稱之禁藥，非經許可，不得轉讓，竟
    分別基於轉讓禁藥即第二級毒品甲基安非他命之犯意，於96
    年11月上旬某日、同年月下旬某日、同年12月上旬某日及同
    年月21日前之下旬某日，在上開住處內，各無償轉讓數量不
    詳惟不及10公克之甲基安非他命1次予乙○施用抵癮，共計
    轉讓4次。
三、案經嘉義市政府警察局第二分局報告臺灣嘉義地方法院檢察
    署檢察官偵查起訴。
    理  由
一、本件被告甲○○所犯係死刑、無期徒刑、最輕本刑為3年以
    上有期徒刑以外之罪，亦非高等法院管轄第一審案件，且被
    告於本院準備程序中，已就被訴事實為有罪之陳述，經告知
    簡式審判程序之旨後，被告及檢察官對於本件改依簡式審判
    程序審理均表示同意，經本院合議庭依刑事訴訟法第273條
    之1第1項規定，裁定本件由受命法官獨任以簡式審判程序加
    以審理，是本件之證據調查，依刑事訴訟法第273條之2規定
    ，不受同法第159條第1項、第161條之2、第161條之3、第16
    3條之1及第164條至第170條有關證據提示、交互詰問及傳聞
    法則有關限制證據能力等相關規定之限制，合先敘明。
二、上開犯罪事實，業據被告坦承不諱，核與證人即共同被告乙
    ○於偵查中證述情節相符（見臺灣嘉義地方法院檢察署97年
    度偵字第204號偵查卷宗--以下稱204號偵卷--第12頁至第11
    頁），此外，並有嘉義市政府警察局第二分局搜索扣押筆錄
    、扣押物品目錄表2份、照片5張（見嘉義市政府警察局第二
    分局嘉市警二偵字第0960006694號刑案偵查卷宗第39頁至第
    44頁、第50頁至第51頁），且扣案之粉末1包，經鑑驗結果
    確含有海洛因成分（驗餘淨重5.38公克），有法務部調查局
    97年1月18日調科壹字第09723005210號鑑定書；白色粉末3
    包，經鑑驗結果確含有甲基安非他命成分（驗餘淨重含包裝
    袋共14.287公克），有行政院衛生署管制藥品管理局97年12
    月10日管檢字第0970012353號鑑定書；藥丸3顆，經鑑驗結
    果確含有MDMA成分（驗餘淨重共0.5474公克），有憲兵司令
    部刑事鑑識中心97年12月16日憲直刑鑑字第0970001937號鑑
    定書；煙草1包，經鑑驗結果確含有大麻成分（驗餘淨重0.6
    4公克），有法務部調查局97年1月18日調科壹字第09723005
    350號鑑定書各1份在卷足稽（見臺灣嘉義地方法院檢察署97
    年度偵字第205號偵查卷宗第43頁、第68頁、204號偵卷第36
    頁、第37頁）。足認被告上開任意性自白與事實相符，堪予
    採信。本件事證明確，被告犯行堪以認定。
三、查海洛因、甲基安非他命、MDMA及大麻分別為毒品危害防制
    條例第2條第2項第1款、第2款所定之第一級、第二級毒品。
    又同條例第11條第4項規定持有毒品達一定數量者，加重其
    刑至二分之一，其標準由行政院定之，而行政院即於93年1
    月7日公布「轉讓持有毒品加重其刑之數量標準」，其第2條
    第1項第1款、第2款規定轉讓、持有第一級毒品淨重5公克以
    上或第二級毒品淨重10公克以上者，應加重其刑至二分之一
    。再甲基安非他命亦屬於藥事法所稱之禁藥（即藥事法第22
    條第1款所稱之「經中央衛生主管機關明令公告禁止製造、
    調劑、輸入、輸出、販賣或陳列之毒害藥品」），明知為禁
    藥而轉讓者，藥事法第83條亦定有處罰明文；故行為人明知
    為禁藥即甲基安非他命而轉讓予他人者，除成立毒品危害防
    制條例第8條第2項之轉讓第二級毒品罪外，亦構成藥事法第
    83條第1項之轉讓禁藥罪，此係屬同一犯罪行為而同時有二
    種法律可資處罰之法條（規）競合情形，應依「重法優於輕
    法」、「後法優於前法」等法理，擇一處斷；而毒品危害防
    制條例第8條第2項轉讓第二級毒品罪之法定本刑為「6月以
    上5年以下有期徒刑，得併科新臺幣70萬元以下罰金」，93
    年4月21日修正後藥事法第83條第1項轉讓禁藥罪之法定本刑
    為「7年以下有期徒刑，得併科新臺幣5百萬元以下罰金」，
    行為人轉讓甲基安非他命之情節（亦即其轉讓之數量及對象
    ）如無應依毒品危害防制條例第8條第6項及第9條之規定加
    重其刑至二分之一之情形，則修正後藥事法第83條第1項之
    罪之法定本刑，顯較毒品危害防制條例第8條第2項之罪之法
    定本刑為重，依前述「重法優於輕法」之法理，自應優先適
    用藥事法第83條第1項之規定處斷。查本件被告轉讓予共同
    被告乙○之甲基安非他命僅係臨時為因應毒癮所需，且參諸
    毒品價格昂貴，衡情被告各次所轉讓之甲基安非他命數量應
    未達「轉讓持有毒品加重其刑之數量標準」所定「第二級毒
    品：淨重10公克以上」之加重其刑標準，自應優先適用藥事
    法第83條第1項之規定處斷，而非論以轉讓第二級毒品罪。
    故核被告所為，分別係犯毒品危害防制條例第11條第1項之
    持有第一級毒品罪、同條第2項之持有第二級毒品罪及藥事
    法第83條第1項之轉讓禁藥罪。而起訴書所犯法條記載被告
    所為涉犯毒品危害防制條例第8條第2項之轉讓第二級毒品罪
    ，尚有誤會，惟因二者基本社會事實同一，本院並已當庭依
    刑事訴訟法第95條之規定告知被告（見本院卷第97頁），茲
    依刑事訴訟法第300條規定變更起訴法條。其與共同被告乙
    ○就上開持有毒品犯行，有犯意聯絡及行為分擔，為共同正
    犯。其同時持有上開第一、二級毒品，係以1行為觸犯上開
    數罪名，為想像競合犯，應依刑法第55條規定從一重之持有
    第一級毒品罪處斷，且本件扣案被告持有之海洛因1包驗餘
    淨重5.38公克之情，業如前述，已逾持有第一級毒品淨重5
    公克以上之標準，依毒品危害防制條例第11條第4項規定加
    重其刑。其所犯上開持有第一級毒品罪及4次轉讓禁藥罪，
    犯意各別，觸犯構成要件不同之罪名，應予分別論處，併合
    處罰。爰審酌被告坦承犯行之犯後態度尚可、犯罪之動機、
    目的、手段及自陳國中畢業、未婚、家中尚有父母、曾在葬
    儀社工作、經濟狀況良好等一切情狀，分別量處如主文所示
    之刑，並定其應執行之刑。
四、上開扣案之海洛因1包（驗餘淨重5.38公克）、甲基安非他
    命3包（驗餘含袋淨重共14.287公克）、MDMA3顆、大麻煙草
    1包（驗餘淨重0.64公克）等分別係第一、二級毒品之違禁
    物，不問屬於犯人與否，均應依毒品危害防制條例第18條第
    1項前段規定宣告沒收銷燬之。另扣案上開海洛因及大麻煙
    草之外包裝袋各1個，具防止內容物裸露、逸出及潮濕功能
    ，分別係被告所有供持有海洛因、大麻煙草使用之物，業據
    被告供陳在卷，均應依刑法第38條第1項第2款規定宣告沒收
    。
據上論斷，應依刑事訴訟法第273條之1第1項、第299條第1項前
段，毒品危害防制條例第11條第1項、第2項、第4項、第18條第1
項前段，藥事法第83條第1項，刑法第11條、第28條、第55條、
第38條第1項第2款、第51條第5款，判決如主文。
本案經檢察官郭志明到庭執行職務。
中    華    民    國    98    年    3     月    30    日
                  刑事第四庭    法  官  吳育霖
以上正本證明與原本無異。
如不服本判決應於收受判決後10日內向本院提出上訴書狀，並應
敘述具體理由；其未敘述上訴理由者，應於上訴期間屆滿後20日
內向本院補提理由書（均須按他造當事人之人數附繕本）「切勿
逕送上級法院」。告訴人或被害人如對於本判決不服者，應具備
理由請求檢察官上訴，其上訴期間之計算係以檢察官收受判決正
本之日期為準。
中    華    民    國    98    年    3     月    30    日
                                書記官  林美芳
附錄本案論罪科刑法條：
毒品危害防制條例第11條
持有第一級毒品者，處3年以下有期徒刑、拘役或新臺幣5萬元以
下罰金。
持有第二級毒品者，處2年以下有期徒刑、拘役或新臺幣3萬元以
下罰金。
持有專供製造或施用第一、二級毒品之器具者，處1年以下有期
徒刑、拘役或新臺幣1萬元以下罰金。
持有毒品達一定數量者，加重其刑至二分之一，其標準由行政院
定之。
藥事法第83條
明知為偽藥或禁藥，而販賣、供應、調劑、運送、寄藏、牙保、
轉讓或意圖販賣而陳列者，處7年以下有期徒刑，得併科新臺幣5
百萬元以下罰金。
犯前項之罪，因而致人於死者，處7年以上有期徒刑，致重傷者
，處3年以上12年以下有期徒刑。
因過失犯第1項之罪者，處2年以下有期徒刑、拘役或科新臺幣30
萬元以下罰金。
第1項之未遂犯罰之。


司法院資訊處製作；財團法人民間司法改革基金會備份。
